# 母公司的非全资子公司对外投资，为什么投资成本部分不形成少数股东权益？

提问人：caishaoxian 时间：2012-03-09 14:31:30
请教陈老师，“子公司之间的相互投资，当作为投资方的子公司并非母公司的全资子公司时，就投资行为本身而言，投资成本部分不会形成少数股东权益”，这句话应该怎么理解？为什么合并时投资成本不按比例确认相应的
<来自中国会计视野网安卓客户端>

回答人：chenyiwei
前几天还有人问过这个问题，把问题和我当时的回复分享一下：
问题描述:2011年,a 公司与b、c公司成立d公司，d公司实收资本100.00万元，其中a公司投资 70 万，占70%， b公司投资 20 万，占20%，c公司投资 10 万，占10%，另外b公司为a公司子公司，a公司占b公司股权的 80 ％， 2011 年d公司实现利润 10 万元；不考虑相关税费，在 2011 年a公司编制对d公司的合并报表时的会计处理如下： 1 ．a公司实际持有d公司股权＝70%＋80%×20%＝86% 2．权益法核算对d的投资收益：＝10×86%＝8.6万元 借：长期股权投资－损益调整 8.6 贷：投资收益 8.6 合并抵消： 借：
实收资本 100 未分配利润 10 贷：长期股权投资 70+20+8.6=98.6 少数股东权益 11.4 如果这样做：
98.6/86％＝114.65≠110 为啥?
回答：请注意：子公司之间的互相投资，当作为投资方的子公司（本案例中为B）并非母公司的全资子公司时，就投资行为本身而言，投资成本部分不会形成少数股东权益。 在本案例中，C公司是真正的少数股东，持有D公司 10 ％的股权，在D公司年末净资产中所占的份额为110*10%=11。D公司本期净利润 10 按股权比例计算，应归属A公司 7 ，B公司 2 ，C公司 1 。其中，归属B公司的 2 中又有20 ％应由B公司的少数股东享有，所以就整个合并集团而言，少数股东权益在B公司的层面上增加了0.4，合计11.4。 即，在A公司的合并报表层面，D公司的权益 110 按照股东区分，最终归属母公司股东的权益为98.6（其中投资成本 90 ，损益调整8.6）；归属少数股东的部分为11.4（其中归属C公司 11 ［其中投资成本 10 ，损益调整 1 ］，归属持B公司 20 ％股份的少数股东0.4［均为损益调整］）。
你说的差额系有0.4的损益调整归属持有B公司 20 ％股权的少数股东，但投资成本部分没有归属该少数股东所致，因为B对D的投资未导致B的权益发生变动，因此该投资成本也就没有增加B公司层面的少数股东权益，只有B在D的净利润中所享有的份额才导致了该持有B20％股权的少数股东的权益的增加。